ACORDAO-COMPLETO-2332285

ACÓRDÃO 3697/2019 ATA 18/2019 - SEGUNDA CÂMARA

VISTOS, relatados e discutidos estes autos de concessão de aposentadoria no âmbito da Superintendência Estadual do INSS, em Teresina/PI - INSS/MPS;
ACORDAM os Ministros do Tribunal de Contas da União, reunidos em sessão da Segunda Câmara, diante das razões expostas pelo relator, em:
9.1. aplicar a Carlos Augusto da Silva Viana (CPF XXX.074.523-XX) a multa prevista no art. 58, inciso IV, da Lei 8.443/1992, no valor de R$ 3.000,00 (três mil reais) , atualizada monetariamente desde a data do presente acórdão até a do efetivo recolhimento, se for paga após o vencimento, na forma da legislação vigente, fixando o prazo de 15 (quinze) dias, a contar do recebimento da notificação, para que seja comprovado, perante este Tribunal, o recolhimento da quantia ao Tesouro Nacional, nos termos do art. 216 do Regimento Interno do TCU;
9.2. com fundamento no art. 26 da Lei 8.443/1992, autorizar, se requerido, o pagamento da importância devida em até 36 (trinta e seis) parcelas mensais e consecutivas, fixando o prazo de 15 (quinze) dias, a contar do recebimento da notificação, para que seja comprovado, perante este Tribunal, o recolhimento da primeira parcela, e de 30 (trinta) dias, a contar da parcela anterior, para que seja comprovado o recolhimento das demais parcelas, devendo incidir sobre cada valor mensal os devidos acréscimos legais, na forma prevista na legislação vigente, além de alertar que a falta de comprovação do recolhimento de qualquer parcela importará no vencimento antecipado do saldo devedor, nos termos do art. 217 do Regimento Interno do TCU;
9.3. com fundamento no art. 28 da Lei 8.443/1992, autorizar, desde logo, a cobrança judicial da dívida, caso não atendida a notificação;
9.4. determinar à Superintendência Estadual do INSS - Teresina/PI - INSS/MPS que encaminhe, sob pena de aplicação do Art. 44 da Lei 8.443/1992, com fundamento no art. 11 da Lei 8.443/1992, no prazo de 30 (trinta) dias, os documentos e/ou esclarecimentos abaixo discriminados:
Interessada: HELENA MARIA RODRIGUES DE MENEZES (CPF XXX.639.343-XX) , ato nº de controle 10804501-04-2011-000007-4. 
Documentos/Esclarecimentos: Adotar providências com vistas à regularização das acumulações de cargos verificada nestes autos.
9.5. dar ciência deste acórdão à Superintendência Estadual do INSS - Teresina/PI - INSS/MPS.

Ato de concessão de aposentadoria no âmbito da Superintendência Estadual do INSS, em Teresina/PI.

Segunda Câmara

Superintendência Estadual do INSS - TERESINA/PI - INSS/MPS.

3. Interessados/Responsáveis:
3.1. Interessado: Helena Maria Rodrigues de Menezes (XXX.639.343-XX).

13.1. Ministros presentes: Ana Arraes (Presidente), Augusto Nardes (Relator), Aroldo Cedraz e Raimundo Carreiro.
13.2. Ministro-Substituto presente: André Luís de Carvalho.

ACORDAO-COMPLETO-2378309

Acórdão 10631/2019 - Segunda Câmara

AUGUSTO NARDES

Cuidam os autos de concessão de aposentadoria no âmbito da Superintendência Estadual do INSS, em Teresina/PI - INSS/MPS. Com vistas ao saneamento do processo, foram encaminhados à unidade jurisdicionada os Ofícios 5.391/2015 e 17.805/2015-TCU/Sefip (peças 9 e 11) , sem que o gestor Carlos Augusto da Silva Viana (CPF XXX.074.523-XX) , gerente da Superintendência Estadual do INSS-Teresina/PI, tenha se manifestado. 
2.	A Secretaria de Fiscalização de Pessoal produziu a instrução que compõe a peça 14 dos autos, que contou com a anuência do corpo diretivo daquela unidade (peça 15) , a qual transcrevo com ajustes de formas que julgo pertinentes:
"INTRODUÇÃO
1.	Trata-se de descumprimento por parte do gestor Carlos Augusto da Silva Viana (CPF XXX.074.523-XX) , gerente da Superintendência Estadual do INSS-Teresina/PI, aos Ofícios 5.391/2015 e 17.805/2015-TCU/Sefip (peças 9 e 11) .
2.	Os referidos expedientes solicitaram ao supracitado gestor que adotasse providências com vistas à regularização das acumulações de cargos verificada nestes autos.
HISTÓRICO
3.	O presente processo foi instruído por esta Unidade Técnica em 2014, com proposta de legalidade do ato de concessão de aposentadoria de Helena Maria Rodrigues de Menezes (CPF XXX.639.343-XX) , conforme peça 4. Na referida instrução, há a informação de que a interessada acumula duas aposentadorias no cargo de médico da Superintendência Estadual do INSS - Teresina/PI: uma, com vigência em 20/11/2000, em decorrência de jornada semanal de 20 horas, julgada legal nos autos do TC nº Processo 022.225/2006-6, e a outra, constante no presente processo, com jornada de 40 horas semanais, o que estaria em consonância com a legislação pátria.
4.	O MP/TCU, no entanto, chamou atenção para o fato de que a Sra. Helena Maria Rodrigues de Menezes possui um terceiro vínculo com o serviço público, já que exerce o cargo de Médica no Município de Timon/MA, situação não permitida pela legislação (peça 7) . Com base em tal informação, o MP/TCU opinou pela realização de diligência à Superintendência Estadual do INSS - Teresina/PI - INSS/MPS para que, nos termos do art. 133 da Lei n. 8.112/90, fosse determinada a adoção de providências com vistas à regularização das acumulações de cargos verificada nestes autos. Além disso, na hipótese de não acolhida da diligência, opinou pela ilegalidade e recusa de registro do ato em exame. 
5.	Ato contínuo, o Ministro Relator determinou a realização da diligência proposta pelo MP/TCU (peça 8) .
6.	Conforme já exposto, esta Unidade Técnica encaminhou à entidade de origem os Ofícios 5.391/2015 e 17.805/2015-TCU/Sefip (peças 9 e 11) , os quais não obtiveram resposta, a despeito de terem sido efetivamente recebidos (ciência às peças 10 e 12) .
EXAME TÉCNICO
7.	Em pesquisa aos sistemas informatizados disponíveis, verificou-se que persiste a acumulação já descrita.
8.	Desta forma, tendo em vista que o gestor não encaminhou nenhum tipo de resposta a este Tribunal, além de não ter providenciado a correção da situação, esta Unidade Técnica propõe:
a) que seja aplicada, ao Sr. Carlos Augusto da Silva Viana (CPF XXX.074.523-XX) , a multa prevista no art. 58, inciso IV, da Lei 8.443/1992, sem a necessidade de oitiva do responsável, conforme autorização prevista no art. 268, § 3º, do Regimento Interno do TCU, uma vez que a aplicação de tal sanção foi alertada nos expedientes encaminhados à Superintendência Estadual do INSS-Teresina/PI;
b) que seja determinada a renovação da diligência determinada pelo Relator (peça 9) . 
9.	À consideração superior. "
É o relatório.

não há.

Subprocurador-Geral Paulo Soares Bugarin.

PESSOAL. APOSENTADORIA. DESCUMPRIMENTO DE DILIGÊNCIA DO TCU PELA ENTIDADE JURISDICIONADA. MULTA. REITERAÇÃO DA DILIGÊNCIA. CIÊNCIA.

APOSENTADORIA (APOS)

Secretaria de Fiscalização de Pessoal (SEFIP).

Cuidam os autos de concessão de aposentadoria no âmbito da Superintendência Estadual do INSS, em Teresina/PI - INSS/MPS. Com vistas ao saneamento do processo, foram encaminhados à unidade jurisdicionada os Ofícios 5.391/2015 e 17.805/2015-TCU/Sefip. Referidos expedientes solicitaram à citada superintendência que adotasse providências com vistas à regularização das acumulações de cargos verificada nestes autos:
2. 	O responsável, gestor Carlos Augusto da Silva Viana (CPF 133.074.523-04) , gerente da Superintendência Estadual do INSS-Teresina/PI, permaneceu silente quanto às solicitações deste Tribunal de Contas da União. 
3. 	Assim, quanto ao descumprimento de diligências do TCU, os seguintes normativos são aplicáveis:
Lei 8.443/1992
Art. 58. O Tribunal poderá aplicar multa de Cr$ 42.000.000,00 (quarenta e dois milhões de cruzeiros) , ou valor equivalente em outra moeda que venha a ser adotada como moeda nacional, aos responsáveis por:
 (...) 
IV - não atendimento, no prazo fixado, sem causa justificada, a diligência do Relator ou a decisão do Tribunal;
Regimento Interno do TCU
Art. 268. O Tribunal poderá aplicar multa, nos termos do caput do art. 58 da Lei nº 8.443, de 1992, atualizada na forma prescrita no § 1º deste artigo, aos responsáveis por contas e atos adiante indicados, observada a seguinte gradação:
 (...) 
§ 3º A multa aplicada com fundamento nos incisos IV, V, VI, VII ou VIII prescinde de prévia audiência dos responsáveis, desde que a possibilidade de sua aplicação conste da comunicação do despacho ou da decisão descumprida ou do ofício de apresentação da equipe de fiscalização.
4. 	Desse modo, como o responsável não encaminhou as informações solicitadas, a despeito de devidamente cientificado, conforme evidenciam os avisos de recebimento acostados às peças 10 e 12, deve ser aplicada a multa prevista no art. 58, inciso IV, da Lei 8.443/1992, não havendo a necessidade de oitiva, uma vez que a aplicação de tal sanção foi alertada nos expedientes encaminhados à Superintendência Estadual do INSS, em Teresina/PI - INSS/MPS
5. 	Por fim, cumpre renovar a determinação à Superintendência Estadual do INSS, em Teresina/PI - INSS/MPS para que envie as informações solicitadas.
	Em face do exposto, voto por que o Tribunal adote a deliberação que ora submeto à apreciação deste Colegiado
TCU, Sala das Sessões Ministro Luciano Brandão Alves de Souza, em 4 de junho de 2019.
Ministro JOÃO AUGUSTO RIBEIRO NARDES 
Relator